臺灣臺中地方法院刑事判決　　　　　　　96年度易字第2752號
公　訴　人　臺灣臺中地方法院檢察署檢察官
被　　　告　甲○○
上列被告因竊盜等案件，經檢察官提起公訴（96年度偵緝字第13
51號）及追加起訴，本院判決如下：
    主    文
甲○○共同意圖為自己不法之所有，而侵占離本人所持有之物，
處罰金銀元仟元即新臺幣玖仟元，如易服勞役，以新臺幣壹仟
元折算壹日，減為罰金銀元壹仟伍佰元即新臺幣肆仟伍佰元，如
易服勞役，以新臺幣壹仟元折算壹日。又共同意圖為自己不法之
所有，以不正方法由自動付款設備取得他人之物，處有期徒刑肆
月，減為有期徒刑貳月，如易科罰金，以新臺幣壹仟元折算壹日
。
追加起訴部分，公訴不受理。
    犯罪事實
一、甲○○與姓名年籍均不詳、綽號「阿賓」、「四兩」之成年
    男子，於民國95年7月15日晚間8時30分許，在臺中市○區○
    ○路與忠孝路口某小吃店內，見該小吃店之桌上有乙○○所
    有，於用餐完畢後，遺忘放在該處之皮夾1 個（內有新臺幣
    【下同】1千元及臺中縣大里市農會帳號：0000000000000號
    帳戶之金融卡1張）、易利信廠牌，型號W900i之行動電話 1
    支（序號：000000000000000號，內含電話號碼0000-000000
    號SIM卡1張），係屬脫離乙○○持有之物，竟基於意圖為自
    己不法所有之犯意聯絡，共同將上開皮夾及行動電話取走予
    以侵占入己後，另基於意圖為自己不法所有之犯意聯絡，於
    同日晚間11時2分許，一同前往位於臺中市○○路375號合作
    金庫銀行北臺中分行所設置之自動櫃員機，推由綽號「阿賓
    」之人插入上開乙○○之金融卡，並輸入乙○○置於皮夾內
    之紙條上所載金融卡密碼，使自動櫃員機之辨識系統對持卡
    人之識別陷於錯誤，而以此不正方法，接續自同日晚上11時
    2 分至同日晚上11時4 分許，各提領乙○○上開帳戶內之存
    款各1000元、20000元、20000元、2000元（各筆跨行提領之
    手續費均為5元，共計20元），共計提領43000元（起訴書誤
    載為43020元），所得款項由其3人朋分花用，而乙○○所有
    之上開行動電話，亦分歸甲○○所有，嗣甲○○以其所使用
    之電話號碼0000-000000號之SIM卡插入乙○○所有之行動電
    話機具使用後，即將之變賣換現。而乙○○離開上開小吃店
    20分鐘後，發覺其皮夾及行動電話遺留在小吃店內，待其折
    返小吃店後，遍尋不著皮夾及行動電話，經其母親前往臺中
    縣大里市農會補登乙○○上開帳戶之存簿後，發現帳戶內餘
    額短少，報警處理，經警調取合作金庫北臺中分行自動櫃員
    機之監視錄影畫面，及乙○○上開行動電話之通聯紀錄後，
    查悉上情。
二、案經臺中市警察局第三分局報告臺灣臺中地方法院檢察署檢
    察官偵查起訴。
    理    由
一、按被告以外之人於審判外之陳述，雖不符前4 條之規定，而
    經當事人於審判程序同意作為證據，法院審酌該言詞陳述或
    書面陳述作成時之情況，認為適當者，亦得為證據。當事人
    、代理人或辯護人於法院調查證據時，知有第159條第1項不
    得為證據之情形，而未於言詞辯論終結前聲明異議者，視為
    有前項之同意，刑事訴訟法第159條之5定有明文。經查，證
    人即被害人乙○○於警詢之陳述，其性質雖均屬傳聞證據，
    然其各該警詢及偵查筆錄之內容，業經本院審理時予以提示
    並告以要旨，且各經檢察官及被告表示意見，當事人已知上
    述筆錄乃傳聞證據，且均未於言詞辯論終結前對該等筆錄內
    容異議，依前揭規定，擬制同意作為證據，且其陳述亦無不
    法取供之情形，本院認以之作為證據，應屬適當，依刑事訴
    訟法第159條之5規定，具有證據能力。
二、訊據被告甲○○對於上開犯罪事實於本院審理時供承不諱，
    核與證人即被害人乙○○於警詢及本院審理時結證稱：伊與
    友人在臺中市○區○○路與忠孝路口某小吃店吃東西時，因
    友人突然接獲電話通知，有緊急事件要處理，所以伊等就立
    刻離開，伊吃飯的時候，將伊行動電話及皮包都放在桌上，
    走了約20分鐘，伊想到上開物品未帶走，就折返小吃店，才
    發現上開物品業已不見了，後來伊母親拿存款簿去刷，發現
    裡面的錢被領走等語互核相符，且有被害人乙○○上開臺中
    縣大里市農會活期存款存摺封面及內頁影本、被害人乙○○
    及被告使用行動電話門號之通聯調閱查詢單、台灣大哥大預
    付卡申請書（被告所使用之上開電話號碼）、合作金庫銀行
    北臺中分行所設置之自動櫃員機監視錄影畫面翻拍照片、臺
    中縣大里市農會96年7 月11日里農信字第0960002084號函所
    附被害人乙○○上開帳戶於95年7月15日以提款卡領取4筆款
    項之時間、地點等資料各1 份附卷可稽，足認被告自白與事
    實相符，堪以採信。從而，本件事證明確，被告上開犯行，
    堪以認定，應予依法論科。
三、核被告所為，係犯刑法第337 條之侵占離本人所持有之物罪
    及同法第339條之2第1 項之以不正方法由自動付款設備取得
    他人之物罪。另依被害人乙○○於警詢、本院審理中與被告
    於本院審理時所為相符之供述，既可確認被告及綽號「阿賓
    」、「四兩」於拿取被害人乙○○所有之皮夾及行動電話時
    ，該皮夾及行動電話係因被害人乙○○將其遺忘而置於該小
    吃店之桌上，屬「離本人所持有之物」，並非仍在被害人乙
    ○○之支配管領下，則被告及「阿賓」、「四兩」之行為，
    自與竊盜罪之構成要件有間，公訴意旨漏未斟酌上情，而認
    被告係犯刑法第320條第1項之竊盜罪，容有未洽。惟按由於
    犯罪事實乃侵害法益之行為，犯罪事實自屬侵害性之社會事
    實，亦即刑法加以定型化之構成要件事實，故此所謂「同一
    性」，應以侵害性行為之內容是否雷同，犯罪構成要件是否
    具有共通性（即共同概念）為準，若2罪 名之構成要件具有
    相當程度之合而無罪質之差異時，即可謂具有同一性。「
    侵占離本人持有之物罪」之行為人，對該物並未先具有委任
    管理等持有之關係，此與其他類型之侵占罪不同，而與「竊
    盜罪」相同，且所謂「侵占」與「竊盜」，俱以不法手段占
    有領得財物，其客觀構成要件之主要事實雷同，2 罪復同以
    為自己或第三人不法之所有為主觀要件，同以他人之財物為
    客體，同為侵害財產法益之犯罪，罪質尚無差異，應認為具
    有同一性（最高法院86年度臺非字第187號裁判意旨參照）
    。準此，竊盜罪與侵占離本人所持有之物罪之基本社會事實
    既屬相同，本院自應予審理，並依法變更其起訴法條。被告
    與姓名年籍不詳、綽號「阿賓」、「四兩」之成年男子，就
    上開犯行，有犯意之聯絡及行為分擔，均為共同正犯。被告
    所犯上開侵占離本人所持有之物與以不正方法由自動付款設
    備取得他人之物之行為間，犯意各別，行為互殊，應予分論
    併罰。爰審酌被告之犯情雖屬輕微，惟其恣意侵占他人遺失
    之物，更持所侵占之被害人金融卡提領被害人帳戶內之存款
    ，行為殊不足取，暨念其於本院審理時終能坦承犯行，態度
    尚稱良好等一切情狀，就侵占離本人所持有之物罪及以不正
    方法由自動付款設備取得他人之物罪，各量處罰金3 千元即
    新臺幣9千元、有期徒刑4月，並分別諭知罰金易服勞役、有
    期徒刑易科罰金之折算標準，以示懲儆。檢察官於起訴書雖
    對被告具體求刑有期徒刑1 年，惟因被告所犯既非起訴書所
    指之竊盜罪，則其對於檢察官於偵查中告知之竊盜罪名不願
    認罪，自無法予以苛責，本院參酌被告行為之情狀、被害人
    所受之損失，且被告於被害人乙○○於本院證述其皮夾及行
    動電話並非遭竊，而係遺忘在小吃店桌上，遭人取走後，立
    即認罪，足見尚有悔悟之心，量處如主文所示之刑，已足資
    懲儆，檢察官求刑，實屬過重，附此敘明。另本件犯罪時間
    係在96年4月24日之前，且所犯上開2罪，悉合於中華民國96
    年罪犯減刑條例第2條第1 項第3款規定之減刑條件，應依該
    條例規定減其宣告刑2分之1，即減為如主文所示之刑。
四、按檢察官於第一審辯論終結前，發見有應不起訴或以不起訴
    為適當之情形者，得撤回起訴。撤回起訴，應提出撤回書敘
    述理由，刑事訴訟法第269 條定有明文。本件蒞庭檢察官雖
    於本院審理時，當庭以言詞表示要撤回竊盜罪，即前揭經本
    院變更起訴法條後論罪科刑之侵占離本人所持有之物罪之起
    訴，惟迄今並未提出撤回書，依前揭規定，檢察官撤回該部
    分起訴之表示，因程式不合法而不生效力，本院自仍應就被
    告該部分犯行，予以論罪科刑，併此指明。
五、至蒞庭檢察官於本院審理時，另以言詞就被告前揭經本院論
    罪科刑之侵占離本人所持有之物之犯罪事實追加起訴，惟按
    已經提起公訴或自訴之案件，在同一法院重行起訴者，應諭
    知不受理之判決，刑事訴訟法第303條第2款定有明文。查本
    件公訴人以被告取走被害人乙○○之皮夾及行動電話等物，
    而認被告涉犯竊盜罪嫌，提起公訴，然經本院審理後，認被
    告應係涉犯刑法第337 條之侵占離本人所持有之物罪，並以
    其基本事實同一，而依法變更起訴法條，並據以對被告論罪
    科刑，業如前述，是蒞庭檢察官就同一犯罪事實，於96年 7
    月17日本院審理期日，復以言詞追加起訴，揆諸前揭說明，
    自應諭知不受理判決。
據上論斷，依刑事訴訟法第299條第1項前段、第300條、第303條
第2款，刑法第28條、第337條第339條之2第1項、第41條第1項
前段、第42條第3項，刑法施行法第1條之1 ，中華民國96年罪犯
減刑條例第2條第1項第3款、第7條、第9條，判決如主文。
本案經檢察官丙○○到庭執行職務。
中　　華　　民　　國　　96　　年　　8 　　月　　3 　　日
                  刑事第三庭    法  官
以上正本證明與原本無異。
如不服本判決，應於判決送達後10日內向本院提出上訴狀，上訴
於臺灣高等法院臺中分院（須附繕本）。
中　　華　　民　　國　　96　　年　　 8　　月　　 3　　日
                                書記官
附錄本案論罪科刑法條全文
刑法第337 條
意圖為自己或第三人不法之所有，而侵占儀失物、漂流物或其他
離本人所持有之物者，處5 百元以下罰金。
刑法第339條之2
意圖為自己或第三人不法之所有，以不正方法由自動付款設備取
得他人之物者，處3 年以下有期徒刑、拘役或1 萬元以下罰金。
以前項方法得財產上不法之利益或使第三人得之者，亦同。
